臺灣士林地方法院刑事判決　　　　　　　 93年度訴字第662號
公　訴　人　臺灣士林地方法院檢察署檢察官
被　　　告　甲○○
　　　　　　丙○○
 　　　　 　丁○○
上列被告等因違反臺灣地區與大陸地區人民關係條例案件，經檢
察官提起公訴（93年度偵字第4433號），經被告等於準備程序中
就本案被訴事實為有罪之陳述，本院合議庭裁定改由受命法官獨
任依簡式審判程序審理，並判決如下：
    主  文
甲○○行使偽造私文書，足以生損害於他人，處有期徒刑陸月，
如易科罰金，以佰元折算壹日。宏福小客車租賃公司汽車租賃
契約書上承租人（乙方）欄、承租人簽名欄、交車人簽名欄及空
白本票發票人欄上偽造「乙○○」之署押共柒枚（含簽名肆枚及
指印枚）均沒收。
丙○○共同違反不得使大陸地區人民非法進入臺灣地區之規定，
累犯，處有期徒刑月，如易科罰金，以佰元折算壹日。
丁○○共同違反不得使大陸地區人民非法進入臺灣地區之規定，
處有期徒刑月，如易科罰金，以佰元折算壹日。
    事  實
一、甲○○於民國81年間因前違反懲治走私條例案件，經本院以
    82年度訴字第650 號判決判處有期徒刑8 月，緩刑4 年確定
    ，後再因違反麻醉藥品管制條例案件，由本院以83年度訴字
    第1220號判決判處有期徒刑5 年6 月，經上訴後，由最高法
    院以85年度台上字1821號判決駁回上訴確定，前之緩刑亦經
    撤銷。甲○○於87年間又因詐欺及偽造文書等案件，由臺灣
    板橋地方法院以87年度訴字第881 號判決分別判處有期徒刑
    7 月及5 月確定，並於87年2 月3 日入監執行，後於90年5
    月3 日因縮短刑期假釋出監，假釋期滿日為93年11月27日（
    於本件尚不構成累犯）。而蔡世埼則於89年間因違反懲治走
    私條例案件，經臺灣基隆地方法院以89年度訴字第535 號判
    決判處有期徒刑5 月確定，並於90年1 月19日易科罰金執行
    完畢（於本件構成累犯），均仍不知悔悟，甲○○於92 年4
    月5 日某時許，自其姓名年籍不詳綽號為「阿杜」之友人處
    得知，可於同年4 月8 日凌晨駕車至臺北縣石門鄉乾華村核
    能發電廠進水口旁之公路上載運未經許可入境之大陸地區女
    子並使之隱蔽，則可獲得每名大陸地區女子新台幣（以下同
    ）2,000 元代價之訊息，為使上開載運大陸地區女子之犯行
    不易遭警查緝，先於同年月6 日下午3 時30分許，至臺北縣
    板橋市○○路385 巷28弄3 號4 樓之「宏福小客車租賃公司
    」處（下稱宏福租車公司），明知其友人葉金郎的本名非「
    乙○○」，卻稱經得「乙○○」之同意，而提示由友人葉金
    郎所交付之已變造換貼葉金郎照片之乙○○汽車駕駛執照影
    本（葉金郎涉嫌偽造文書部分已由檢察官另行偵辦））予宏
    福租車公司之負責人張國榮，租用車牌號碼為YY-3595 號自
    用小客車，嗣為辦理上開車輛租賃相關手續，由甲○○接續
    於宏福租車公司之汽車租賃契約書上之承租人（乙方）欄、
    承租人簽名欄及其後所附空白本票發票人欄上分別偽造「乙○○」之署押共6 枚（含簽名3 枚及指印3 枚），表示承租
    該車及擔保系爭車輛於使用期間所生一切損害賠償責任之意
    ，並約定承租期間為1 日，偽造完成後即由甲○○交付與宏
    福租車公司之負責人張國榮而據以行使，足以生損害於宏福
    租車公司對於租賃車輛管理之正確性及乙○○本人。而蔡世
    埼與丁○○則於92年4 月7 日下午2 、3 時許，正在臺北縣
    貢寮鄉澳底地區的小吃店內用餐之際，適有1 自稱姓黃的老
    先生告知蔡世埼及丁○○可至臺北縣石門鄉乾華村核能發電
    廠進水口旁之海邊幫忙拉靠岸船舶之繩索，讓船上未經許可
    入境之大陸地區女子上岸即可獲得每人5,000 元之代價，遂
    應該名黃姓男子之邀而前往。甲○○、蔡世埼及丁○○明知
    任學、吳文麗、夏碎娟、張健芬及彭小燕（已為職權不起訴
    處分確定）及其他不詳姓名之女子等人，均係未經主管機關
    許可，不得進入臺灣地區之大陸地區人民，如未經許可而以
    偷渡方式入境臺灣地區，即係違反國家安全法第6 條第1項
    之罪之犯人，竟分別與前述綽號「阿杜」男子及自稱黃姓老
    先生之人及其他若干真實姓名、年籍均不詳之大陸地區及臺
    灣地區之成年男子，共同基於使任學等人由大陸地區非法進
    入臺灣地區之犯意聯絡，甲○○則另與渠等另有使該等大陸
    地區人民進入臺灣地區後使之隱蔽之犯意聯絡，由不詳之大
    陸地區男子及臺灣地區男子分別使用船隻接駁之方式，使任
    學等人非法進入臺灣地區。於92年4 月7 日晚間甲○○則駕
    駛前開租用之自用小客車前往臺北縣石門鄉乾華村核能發電
    廠進水口附近路旁等候，而蔡世埼及丁○○則與該名黃姓老
    先生則在臺北縣石門鄉乾華村核能發電廠進水口旁之消波塊
    附近等候。而任學等人即先於92年4 月5 日晚間10時許，在
    大陸地區福建省福州縣沿海地區，搭載不詳大陸地區漁船離
    開大陸地區，再以接駁方式於臺灣海峽某處換搭不詳臺灣地
    區漁船，復又換搭不詳之類似龍船之漁船，於同月8 日凌晨
    1 時30分許進入臺北縣石門鄉乾華村核能發電廠進水口旁之
    海域，蔡世埼及丁○○見船隻即將靠岸，即上前接獲船上人
    員所拋下之繩索，並分別拉緊該船隻之繩索，而由該名黃姓
    老先生依序扶持該船隻上之任學等大陸地區女子約10餘人下
    船，蔡世埼與丁○○則於所有的大陸地區女子均上岸後，即
    把繩索拋回該漁船上，而該等大陸地區女子上岸後則依序搭
    上由姓名年籍不詳之人所駕駛之自用小客車先行離去，而任
    學、吳文麗、夏碎娟、張健芬及彭小燕等5 名大陸地區女子
    則搭上已於岸邊等候多時，由甲○○所駕駛車牌號碼為YY
    -3595 號自用小客車上，甲○○於該5 名大陸地區女子上車
    隨即駛離該處，使任學等5 名大陸地區女子得以隱避，惟甲○○於搭載該5 名大陸地區女子後，甫駛離現場未久，旋經
    埋伏現場之員警發現而攔截查獲，並在該海邊之消波塊處發
    現蔡世埼及丁○○2 人。而甲○○於為警查獲後經解送臺灣
    士林地方法院檢察署經檢察官訊問完畢並辦理交保手續後，
    則於92年4 月8 日晚間11時55分許駕駛前開租用之自用小客
    車歸還宏福租車公司時，復接續偽造私文書及「乙○○」署
    押之犯意，在上開汽車租賃契約書交車人簽名欄內偽造「乙○○」之簽名署押1 枚後，表示已將車輛返還與宏福租車公
    司，並將該汽車租賃契約書交還與宏福租車公司據以行使，
    均足以生損害於宏福租車公司對租賃車輛管理之正確性及乙○○本人。
二、案經基隆市警察局第二分局報請臺灣士林地方法院檢察署檢
    察官偵查起訴。
    理  由
一、前揭犯罪事實，業據被告甲○○、蔡世埼及丁○○於本院審
    理時坦承不諱，核與當時非法入境之大陸地區女子任學、吳
    文麗、夏碎娟、張健芬及彭小燕等5 人於警詢中之供述相符
    ，並有證人林明隆、林澍三及胡賢士等即本案查獲之員警於
    偵查中所證述之情節相符，此外，亦有現場照片9 幀、現場
    圖及員警查獲報告各1 份在卷可按。而被告甲○○於前揭時
    、地，冒用乙○○之名義租、還車及偽造乙○○之簽名、捺
    按指印於汽車租賃契約書及空白本票等情，業有證人乙○○
    即被告甲○○所冒用之人於偵查時證述翔實，另有證人張國
    榮即宏福租車公司負責人於偵查中之證述在卷可查，而甲○○於汽車租賃契約書上所捺按之指印經送請內政部刑事警察
    局鑑驗結果，該契約上所捺按之指印與該局所檔存之甲○○
    指紋卡左拇指指紋相符，有該局93年6 月16日刑紋字第0930
    123608號鑑驗書1 份在卷可查，復有車牌號碼為YY-3595 號
    自用小客車之車籍查詢資料、宏福租賃公司之汽車租賃契約
    書及空白本票各1 紙在卷可憑。足認被告3 人前開自白與事
    實相符，應堪採信。是本件罪證明確，被告3 人之犯行應堪
    認定。
二、查被告甲○○、蔡世埼及丁○○等人行為後，臺灣地區與大
    陸地區人民關係條例業經總統於92年10月29日公布，並經行
    政院定自92年12月31日施行，原條例第79條規定：「違反同
    條例第15條第1 款規定行為者，處5 年以下有期徒刑、拘役
    或科或併科新台幣50萬元以下罰金。以犯前項之罪為常業者
    ，處1 年以上7 年以下有期徒刑，得併科新台幣100 萬元以
    下罰金。第1 項之未遂犯罰之。」；修正後79條加重為：「
    違反第15條第1 款規定者，處1 年以上7 年以下有期徒刑、
    得併科新台幣100 萬元以下罰金。意圖營利而犯前項之罪者
    ，處3 年以上10年以下有期徒刑，得併科新台幣500 萬元以
    下罰金。前2 項首謀者，處5 年以上有期徒刑，得併科新台
    幣1,000 萬以下罰金。前三項之未遂犯罰之。」，經比較新
    舊法結果，以行為時之舊法對被告較為有利，依刑法第2 條
    第1 項但書之規定，自應適用行為時舊法處斷。又按不得使
    大陸地區人民非法進入臺灣地區，86年5 月14日公布之臺灣
    地區與大陸地區人民關係條例第15條第1 款定有明文。核被
    告甲○○、蔡世埼及丁○○等3 人違反使大陸地區人民非法
    進入臺灣地區之規定，均係犯86年5 月14日公布之犯臺灣地
    區與大陸地區人民關係條第79條第1 項之使大陸地區人民非
    法進入臺灣地區罪，被告3 人與年籍不詳之成年男子，就使
    大陸地區人民非法進入臺灣地區上開之犯行，有犯意聯絡與
    行為分擔，為共同正犯。另查，大陸地區女子任學、吳文麗
    、夏碎娟、張健芬及彭小燕等5 人，未經許可入境來台，係
    違反國家安全法第6 條第1 項規定，為刑法第164 條第1 項
    之所稱之犯人，被告甲○○載運未經許可入境之大陸地區人
    民使之隱避行為，係犯刑法第164 條第1 項隱避犯人罪。再
    查，被告甲○○雖偽造乙○○之名義為本票發票人，然參諸
    該卷附本票，因被告簽署當時並未記載金額，並不生票據上
    之效力，尚與偽造有價證券罪有間，是被告甲○○於空白本
    票上發票人欄偽造乙○○之署押，仍係對於系爭車輛使用期
    間所生損害賠償責任擔保之意，核屬刑法上私文書。另按刑
    法第217 條所稱之偽造署押，係指行為人冒用本人名義在文
    件上簽名或為民法第3 條第3 項所稱指印之類似簽名之行為
    ，查被告冒用「乙○○」之名義在汽車租賃契約書及具擔保
    性質之空白本票等表示法律上收受、同意之文書上偽造「乙○○」之署押，單從形式上觀察已足知悉其係表示由「乙○○」與宏福租車公司簽具汽車租賃契約，應已具備私文書之
    性質，自應該當於偽造私文書之構成要件，其復將上開文書
    持以行使而交由宏福租車公司負責人，顯然對於上開文書之
    內容有所主張，並足以生損害於乙○○本人及宏福租車公司
    對於租賃車輛管理之正確性，核其此部分所為，係犯刑法第
    216 條、第210 條之行使偽造私文書罪。而被告於上述文書
    上偽造「乙○○」簽名署押之行為，係偽造私文書之階段行
    為，而其偽造私文書後復持之以行使，其偽造私文書之低度
    行為應為行使之高度行為所吸收，均不另論罪。至被告先後
    在上述文書上，接續多次偽造「乙○○」簽名及按捺指印之
    行為，均係為免曝露其真正身分，核其行為之本質，顯係基
    於單一犯意所為之多次接續行為，侵害單一法益，應為接續
    犯而屬單純一罪。再者，被告基於同一為免曝露身份之目的
    ，接續在前述文書上，偽造「乙○○」之簽名及按捺指印，
    再持以行使，客觀上應可評價為一行為，其以一行為同時觸
    犯偽造署押罪及行使偽造私文書罪，為想像競合犯，依刑法
    第55條前段之規定，應從較重之行使偽造私文書罪處斷。被
    告甲○○所犯上開3 罪間，有方法結果之牽連關係，應從一
    重之行使偽造私文書罪。另被告蔡世埼有如事實欄所載之犯
    罪科刑及執行情形，有臺灣高等法院被告全國前案紀錄表在
    卷可按，其於受有期徒刑之執行完畢後，5 年內再犯本件有
    期徒刑以上之罪，為累犯，應依法加重其刑。爰審酌被告3
    人均有多次犯罪前科，素行不佳，及其等犯罪之動機、目的
    、手段、所造成臺灣地區對大陸地區人民入境管理之危害，
    並被告3 人在本院審理中均能坦認犯行，犯後態度尚稱良好
    等一切情狀，分別量處如主文所示之刑，並均諭知易科罰金
    之標準，以示儆懲。又卷附宏福租車公司之汽車租賃契約書
    上「承租人（乙方）欄」、「承租人簽名欄」、「交車人簽
    名欄」及其後所附空白本票「發票人」欄上分別偽造「乙○○」之署押共7 枚（含簽名4 枚及指印3 枚），不問屬於犯
    人與否，均應依刑法第219 條之規定宣告沒收。
據上論斷，應依刑事訴訟法第273 條之1 第1 項、第299 條第1
項前段，民國86年5 月14日公布之臺灣地區與大陸地區人民關係
條例第15條第1 款、第79條第1 項、刑法第2 條第1 項但書、第
11條前段、第28條、第164 條第1 項、第216 條、第210 條、第
217 條、第55條、第47條、第41條第1 項前段，第219 條，罰金
罰鍰提高標準條例第2 條，判決如主文。
本案經檢察官王碧霞到庭執行職務
中　　華　　民　　國　　94　　年　　5 　　月　　5 　　日
                  刑事第二庭法  官  莊明達
以上正本證明與原本無異。
如不服本判決，應於判決送達後10日內，向本院提出上訴狀。
                            書記官  陳玉瓊
中　　華　　民　　國　　94　　年　　5 　　月　　5 　　日
86年5月14日公布之臺灣地區與大陸地區人民關係條例第15條
下列行為不得為之：
一  使大陸地區人民非法進入臺灣地區。
二  明知臺灣地區人民未經許可，而招攬使之進入大陸地區。
三  使大陸地區人民在臺灣地區從事未經許可或與許可目的不符
    之活動。
四  僱用或留用大陸地區人民在臺灣地區從事未經許可或與許可
    範圍不符之工作。
五  居間介紹他人為前款之行為。
86年5 月14日公布之臺灣地區與大陸地區人民關係條例第79條
違反第15條第1 款規定者，處5 年以下有期徒刑、拘役或科或併
科新臺幣50萬元以下罰金。
以犯前項之罪為常業者，處1 年以上7 年以下有期徒刑，得併科
新臺幣100萬元以下罰金。
中華民國刑法第164條
 (藏匿人犯或使之隱避、頂替罪)
藏匿犯人或依法逮捕拘禁之脫逃人或使之隱避者，處2 年以下有
期徒刑、拘役或500元以下罰金。
意圖犯前項之罪而頂替者，亦同。
中華民國刑法第216條
 (行使偽造變造或登載不實之文書罪)
行使第條至第條之文書者，依偽造、變造文書或登載不實
事項或使登載不實事項之規定處斷。
中華民國刑法第210條
 (偽造變造私文書罪)
偽造、變造私文書，足以生損害於公眾或他人者，處5 年以下有
期徒刑。
中華民國刑法第217條
 (偽造盜用印章印文或署押罪)
偽造印章、印文或署押，足以生損害於公眾或他人者，處3 年以
下有期徒刑。
盜用印章、印文或署押，足以生損害於公眾或他人者，亦同。
